臺灣高等法院高雄分院刑事裁定　　　　　　　　　　　　九十三年度聲再字第七號
　　再審聲請人　甲○○
　　即受判決人
　　　　　　　　乙○○
右列抗告人因公共危險案件，對於本院九十年度上訴字第五七一號、中華民國九十年
五月二十九日確定判決（臺灣高雄地方法院八十九年度訴字第二三四七號、臺灣高雄
地方法院檢察署八十九年度偵字第七一五五號）聲請再審，本院裁定如左：
    主  文
再審之聲請駁回。
    理  由
一、聲請意旨略以：
１、原確定判決事實欄認定聲請人二人沿高雄市○鎮區○○路急速行駛，惟於理由欄
    又引用證人即瑞隆派出所警員賴財源之證詞「我們查獲的目的不是速度很快」（
    一般行車速度很快者方稱之為急速），事實與理由矛盾，原審法院對於當時已存
    在之證據竟視而不見，強行誤判，顯有再審之理由。
２、卷附舉發違反道路交通管理案件通知單僅記載聲請人二人未帶安全帽及無照駕駛
    ，故若聲請人二人真有在快慢車道並行競駛之超速行為，則警方應依道路交通管
    理處罰條例第四十四條暨第四十五條第十三款之規定，對聲請人二人依超速及未
    依規定車道行駛而予科罰，故由舉發通知單之證據，已足證明聲請人僅係未帶安
    全帽及無照駕駛，並無超速、並行競駛之行為，聲請人只是單純共乘一部車，並
    無與飆車族並行，甚至造成遮斷道路、壅塞道路，原確定判決竟對此有利於聲請
    人之證據恝置不論，復未說明何以不予採酌之理由，有再審之必要。
３、警員賴財源雖於二審證稱：我查獲的目的不是速度很快，是並行競駛而壅塞道路
    ，然若聲請人二人真有賴警員及移辦單上所載在快車道上並行競駛之行為，則警
    方何以未依道路交通管理處罰條例第四十五條第十三款規定記載為機車不在規定
    車道行駛，而對聲請人科處行政罰鍰，卻於舉發通知單上記載「未帶安全帽」「
    無照駕駛」，故由舉發通知單之證據已足證明聲請人二人確無並行競駛之行為，
    原確定判決事實之認定與此項通知單所顯現之證據，確有牴觸。原確定判決在未
    能發現相當證據足以證明聲請人有該事實存在，不得逕行論罪，而竟強認聲請人
    有公共危險罪，為此聲請再審。
４、依據卷內之移辦單，案發當日查緝飆車族之瑞隆派出所警備隊，除了分隊長賴財
    源為總指揮官外，尚有二名小隊長、十四名警員，故賴警員於案發當時應係居於
    間接第二線，不在現場督導掌控全局，斷無在現場第一線親自取締飆車嫌犯之理
    ，故賴警員於案發當日是否親在現場，實大有可疑而應調查。而原審法院傳訊賴
    警員是否看清楚聲請人與飆車族在一起，賴警員亦未正面肯定之答覆，故賴警員
    之主觀臆詞，更不得做為本案判決之唯一依據，然原審法院竟徒以賴財源警員之
    主觀片面之詞，遽錯認聲請人有在快車道並行競駛因而壅塞道路之犯行，故原審
    法院之判決亦嚴重違反證據法則。
５、「高雄市政府警察局執行交通稽查專案勤務逮捕現行犯簡易移辦單」僅為承辦單
    位處理案件之報告文書，實不得逕採為認定聲請人犯罪之證據，更何況前開舉發
    通知書之記載，已在在證明聲請人二人並無超速、並行競駛之情形，然原審法院
    竟將該與事實不符之警方移辦單，強行採為聲請人二人犯罪之證據，誠嚴重違反
    證據法則，逾越自由裁量之範圍，而得提起再審。綜上，爰依刑事訴訟法第四百
    二十條第一項第六款規定，聲請再審。
二、按有罪之判決確定後，為受判決人之利益聲請再審，必其聲請之理由合於刑事訴
    法第四百二十條第一項各款，而該條第一項第六款所謂發見確實之新證據，係指
    該證據於判決前已經存在，判決後始行發見者而言，若判決前已經提出或聲請調
    查之證據，即非此所謂之新證據。又此新證據必須從形式上觀察，毋庸經調查程
    序，顯然可認為足以動搖原確定判決而為受判決人有利判決者為限。
三、經查：前開聲請理由１指原確定判決事實欄與理由所採證矛盾，且對於當時已存
    在之證據竟視而不見，強行誤判云云，查聲請人爭執判決之事實與理由矛盾，非
    指出何項證據是新證據，既是對已存在之證據爭執其證明力，即非提出新證據，
    自不合於再審要件。前開再審理由２、３均指依「交通違規舉發通知單」已足證
    明聲請人僅係未帶安全帽及無照駕駛，並無超速、並行競駛之行為，若有與飆車
    族並行競駛情事，則該違規通知單應依「超速」、「未依規定車道行駛」之違規
    事由對聲請人科罰，聲請人只是單純共乘一部車，並無與飆車族並行，原確定判
    決竟對此有利於聲請人之證據恝置不論，復未說明何以不予採酌之理由云云。然
    查：原確定判決依證人賴財源於一審證詞：聲請人二人係警方在執行查緝飆車族
    時，取締到案，其他人都做鳥獸散，我們認為聲請人如未飆車為何未停下來臨檢
    等語、又證人賴財源在原審亦證稱他們是十部機車擠在一起，我們查緝之目的是
    並行競駛、壅塞道路等語，聲請人等又係當場查獲，再依情況證據判斷聲請人二
    人於事發當日凌晨，如非參予飆車族行列，見飆車族經過自必閃避，應無參與飆
    車族共行於系爭路段，致遭警員攔截之理，相互印證，而認定聲請人二人均有與
    其他飆車族共同壅塞路面，致生往來人車之危險之犯行。本件警方在查緝飆車族
    時，攔截到聲請人二人與其餘十輛機車並行競駛，在場員警除了依一般例行公事
    ，舉發聲請人二人未帶安全帽、無照駕駛二項違規事由，並製作「舉發違反道路
    交通管理案件通知單」之外，其餘與飆車族競駛壅塞路面之公共危險刑責部分，
    則另製作「高雄市政府警察局執行交通稽查專案勤務逮捕現行犯簡易移辦單」移
    送地檢署偵辦（此所以未科處聲請人二人「超速」、「未依規定車道行駛」之行
    政罰鍰），是故舉發通知單與查緝飆車族壅塞道路簡易移辦單在目的上有所不同
    ，承辦人員亦不同，該通知單填單人為李維欣警員、主管係潘志民，均非卷內移
    辦單內所記載之逮捕、蒐證或填表員警，交通違規通知單內未記載並行競駛之違
    規事實，並非當然可推定聲請人二人無與飆車族共同壅塞道路、如移辦單所載之
    情事，故原確定判決雖就違規通知單部分漏未說明，惟此不足以動搖原確定判決
    之結果，故聲請人所爭執違規通知單之書證，既非新證據，不合於再審要件，無
    再審理由。前開聲請理由４指賴警員於案發當時應係居於間接第二線，不在現場
    督導掌控全局，斷無在現場第一線親自取締飆車犯之理，故賴警員於案發當日是
    否親在現場，實大有可疑而應調查，且證人賴警員對於是否看清楚聲請人與飆車
    族在一起，亦未作正面肯定之答覆，故賴警員之主觀臆詞，更不得做為本案判決
    之唯一依據云云，然查原確定判決認為聲請人二人共同參與飆車行為，係綜合證
    人賴財源證述：他們是十部機車擠在一起，我們查獲的目的是並行競駛，是壅塞
    道路，因為深夜車輛很少，如果是正常人，應該停下來，為什麼還要跟那群人共
    行前進等語（原審卷第二十七頁），綜觀其證述內容已明白指出聲請人二人有
    與壅塞道路之行列，且聲請人二人係當場查獲等情況證據，而認定聲請人二人有
    前開犯行，並無悖於經驗法則與論理法則，聲請人再度爭執證人居間接第二線不
    在現場掌控全局，而認證人之證詞不可採云云，顯非新證據亦非漏未審酌之再審
    理由。前開聲請理由５指前開「簡易移辦單」僅為承辦單位處理案件之報告文書
    ，實不得逕採為認定聲請人犯罪之證據，更何況前開舉發通知書之證據已在在證
    明聲請人二人並無超速、並行競駛之情形，然原審法院竟將該與事實不符之警方
    移送單，強行採為聲請人二人犯罪之證據，誠嚴重違反證據法則，逾越自由裁量
    之範圍，而得提起再審云云。本院查：卷附移辦單乃刑案移送機關製作之報告文
    書，固不得作為判決聲請人等有罪之證據資料，但原判決綜合證人賴財源在第一
    審及原審之證詞，與當場查獲聲請人二人於事發當時與飆車族並行而未閃避等事
    ，相互印證，已可認聲請人二人有此犯罪事實，故除去該簡易移辦單之證據，亦
    足以認定聲請人二人有上述公共危險之犯行，縱該部分採證有違反證據法則，顯
    於判決無影響，並非再審之理由。綜上本件聲請人所舉再審之理由，核與上引法
    條所定無一相符，應認為無再審理由。
據上論斷，應依刑事訴伀法第四百三十四條第一項，裁定如主文。
中    華    民    國      九十三      年      二      月         六     日
                              臺灣高等法院高雄分院刑事第一庭
                                  審判長法官  王光照
                                        法官  洪慶鐘
                                        法官  曾玉英
右正本證明與原本無異。
如不服本裁定應於送達後五日內向本院提出抗告狀。
                                  法院書記官  黃麗蓉
中    華    民    國      九十三      年      二      月         六     日
